【裁判字號】    91,訴,3783
【裁判日期】    920423
【裁判案由】    損害賠償
【裁判全文】
臺灣高雄地方法院民事判決                        九十一年度訴字第三七八三號
    原      告  乙○○○
    訴訟代理人  陳啟舜律師
    被      告  甲○○
    訴訟代理人  劉新安律師
右當事人間請求損害賠償事件，本院判決如左：
    主    文
原告之訴及假執行之聲請均駁回。
訴訟費用由原告負擔。
    事  實  與  理  由
一、本件原告就其主張財產權損害部分，起訴時係本於民法第一百八十四條侵權行為
    法則，請求被告應給付新台幣（下同）四十萬元，及自起訴狀繕本送達翌日起至
    清償日止，按年息百分之五計算之利息，嗣改依民事訴訟法第五百三十三條準用
    同法第五百三十一條規定請求，並經被告同意（參見本院言詞辯論筆錄），核與
    民事訴訟法第二百五十五條第一項第一款相符，爰准許之。
二、原告主張：被告曾因請求回復事件提供擔保，向鈞院聲請對伊所有之高雄市○○
    區○○段三小段第九四九建號（門牌號碼為高雄市○○街一八四號）、第三○○
    九建號（門牌號碼為高雄市○○街一三九號）、第六六七五建號（門牌號碼為高
    雄市○○街七九巷十五號）等三棟建物為假處分，經鈞院以九十年度全字第三○
    七四號裁定准許後，致伊對於系爭房屋不得讓與，設定抵押，出租及其他一切處
    分行為。嗣被告提起所有權移轉登記之本案訴訟，經鈞院以九十年度重訴字第一
    ○三二號判決駁回其訴確定，被告為取回系爭假處分擔保金，於本案訴訟尚未判
    決前，見其勝訴無望，即向鈞院聲請撤銷假處分裁定，並撤回假處分執行之聲請
    ，惟伊已因上開假處分而受有下列損害：(一)伊原欲提供系爭房屋為擔保，向台灣
    中小企業銀行貸款新台幣一百二十萬元，因遭被告假處分而申貸不成，致伊與兒
    子曾隱誠無法擴張事業營運，造成預期利益受損，此部份財產上損害約為四十萬
    元，依民事訴訟法第五百三十三條準用同法第五百三十一條規定請求。(二)被告前
    揭假處分之行為，造成親友鄰人對伊均視以異樣眼光，伊人格權及名譽權受損，
    精神痛苦甚深，受有二十萬元之非財產上損害，依民法第一百八十四條、第一百
    九十五條規定請求。為此，爰依上開規定，提起本訴，並聲明求為判決：(一)被告
    應給付原告六十萬元，及自起訴狀繕本送達翌日起至清償日止，按年息百分之五
    計算之利息。(二)訴訟費用由被告負擔。(三)願供擔保請准宣告假執行。
三、被告則以：伊於鈞院九十年度重訴字第一○三二號案件中，係本於終止信託契約
    暨返還信託物之法律關係，請求原告將系爭房屋返還登記，雖經判決敗訴確定，
    惟此乃伊受憲法所保障之訴訟權，並非故意侵害他人權利，伊於訴訟進行中，善
    盡各項攻擊舉證責任，亦非不法行為。又原告雖主張受有財產損害云云，經查向
    銀行借貸者雖可用以活絡資金運轉，固屬一種利益，惟同時亦應負擔清償本金、
    利息、違約金之責，無論有無借貸成功，當無受有損害可言，況原告主張之營運
    短收乙事，係以訴外人百喬貿易有限公司之帳戶數據為基準，並非原告自身之損
    失，且營收起伏本與經濟景氣、人為經營有關，與本件假處分未必有關。另原告
    主張受有非財產上損害部分，因精神損害之賠償，應以法律有明文規定者為限，
    而民法並未規定財產受侵害時得請求非財產上之損害，故難認伊之假處分行為即
    會造成原告名譽、人格、或精神受損，原告之請求，並無理由等語置辯，並聲明
    求為判決：駁回原告之訴及假執行之聲請，如受不利益之判決，願供擔保免為假
    執行。
四、本件原告主張被告曾因請求回復原狀事件，向本院供擔保後聲請對被告所有之系
    爭房屋為假處分（本院九十年度全字第三○七四號），致被告對於該房屋不得為
    讓與，設定抵押，出租或其他處分行為，嗣被告提起請求所有權移轉登記之本案
    訴訟，經本院九十年度重訴字第一○三二號判決駁回確定，原告已聲請撤銷該假
    處分裁定暨執行程序，並請求本院發還擔保金等情，業據其提出建物登記謄本三
    份、本院民事判決書暨確定證明書各乙份為證，並經本院依職權調取前開卷宗核
    閱屬實，被告對此亦不爭執，而堪信原告此部份之主張為真實。至於原告主張其
    因系爭假處分而受有前揭損害，則為被告所否認，並以前揭情詞置辯，是本案之
    爭點厥為：（一）原告是否受有財產上之損害四十萬元，其依民事訴訟法第五百
    三十三條準用同法第五百三十一條規定請求是否有理？（二）原告是否受有非財
    產上之損害，其依民法第一百八十四條、第一百九十五條規定請求是否有理？
五、原告是否受有財產上之損害四十萬元，其依民事訴訟法第五百三十三條準用同法
    第五百三十一條規定請求是否有理？
（一）按依民事訴訟法第五百三十三條準用同法第五百三十一條之結果，假處分裁定
      因「自始不當而撤銷」，或因「民事訴訟法第五百二十九條第二項」及「第五
      百三十條第三項」之規定而撤銷者，債權人（即本件中之被告）應賠償債務人
      （即本件中之原告）因假扣押或供擔保所受之損害。而所謂「假處分裁定因自
      始不當而撤銷」，係指對於假處分裁定抗告，經抗告法院依命假處分時客觀存
      在之情形，認為不應為此裁定而撤銷之情形而言，若係因本案訴訟敗訴而撤銷
      該裁定，僅屬因命假處分以後之情事變更而撤銷，尚非所謂因自始不當而撤銷
      ，最高法院六十七年度台上字第一四０七號亦著有判例可資參照。經查：本件
      原告起訴，乃係主張被告於前揭本案訴訟中因有受敗訴判決之虞，遂於判決前
      聲請法院撤銷該假處分裁定乙節，此有起訴狀、準備狀在卷可稽，系爭假處分
      裁定既非因原告提起抗告，經抗告法院認為不應為此裁定而撤銷，依上開判例
      意旨，則非屬該條所謂之「自始因不當而撤銷」。另該假處分裁定亦非因債權
      人（即本件中之被告）未依限起訴而遭撤銷，與民事訴訟法第五百二十九條第
      二項之情形，亦屬有間，原告依上開兩種情形請求被上訴人賠償，即無理由。
（二）又依民事訴訟法第五百三十條第三項固規定，假處分裁定由債權人（即本件中
      之被告）聲請撤銷者，債權人應賠償債務人（即本件中之原告）因假處分所受
      之損害，但必債務人確因假處分受有損害，且損害與假處分之間具有因果關係
      ，始得請求賠償（最高法院六十年臺上字第四七○三號判例意旨參照）。本件
      原告主張伊受有財產上損害，無非係以系爭房屋經被告假處分後，致伊無法向
      銀行設定抵押貸款，供兒子曾隱誠擴大經營百喬貿易有限公司之預期利益四十
      萬元，並提出百喬貿易有限公司經營狀況比較表為據。經查：被告於九十年五
      月曾向台灣中小企業銀行九如分行申請房貸，因其不動產遭假扣押而未獲核准
      乙節，雖經台灣中小企業銀行函覆本院屬實，有聲請呈報狀乙份在卷可稽。惟
      所謂可得預期之利益，並非指僅有取得利益之希望或可能，須有客觀的確定性
      方可（民法第二百十六條第二項參照），而向銀行借貸者，其同時應按期繳納
      約定利息，屆期後仍須負責清償本金，如未依約履行，甚至須負擔高額之遲延
      利息、違約金，以此觀點觀之，則無論有無借貸成功，難謂當然受有損害可言
      ；縱借得資金可用以活絡週轉，惟除非已有穩賺不賠之預定計劃，否則亦難謂
      可確定享有預期利益。況原告主張其貸款不成造成營運短收，乃係以訴外人百
      喬貿易有限公司之帳戶數據為基準，並非原告自身之損失，主張已有失憑據，
      且擴大營業與否非屬確定得利之預定計劃，蓋營收起伏與經濟景氣、人為經營
      因素均有關係，非謂無法貸款即會造成營運短收，二者並無相當之因果關係，
      原告主張其因系爭假處分受有四十萬元之財產上損害，並無足採。
六、原告是否受有非財產上之損害，其依民法第一百八十四條、第一百九十五條規定
    請求是否有理？
（一）按侵權行為所發生之損害賠償請求權，以「有故意或過失不法侵害他人權利」
      ，及「有損害之發生」為其成立要件，若原告所主張損害賠償之債，不合於該
      成立要件，即難謂有請求權存在，最高法院五十四年臺上字第一五二三號、四
      十八年臺上字第四八一號判例意旨均可參照。又訴訟權乃我國憲法第十六條所
      保障之人民基本權利，當事人對其主張之權利，如有信為存在之正當理由，而
      欲藉由訴訟程序予以確認，或藉由執行程序予以保全或實現，自難謂有何不法
      可言。
（二）經查：被告於本院九十年度重訴字第一○三二號本案訴訟中，乃主張系爭房屋
      為其以經商所得出資購買，其向來均保有土地所有權狀、建築改良物所有權狀
      ，並繳納相關賦稅，惟因故以信託登記之方式登記於其妻即原告名下，因兩造
      感情生變，原告欲將該屋佔為己有，其發現後遂終止兩造間之信託登記契約，
      請求被告將該屋返還登記，且為保全系爭房屋，於起訴前聲請對該房屋為假處
      分，並為舉證以實其說，提出土地所有權狀、建築改良物所有權狀、異議書、
      地政事務所函文、存證信函、律師函、房屋稅繳納通知書、地價稅繳款通知書
      等件為證，經本院長達十月之審理期間後方為判決等情，均據本院依職權調閱
      前開卷宗屬實。可知被告提起該訴時，就其主觀上確有正當之理由及確信，認
      系爭房屋為其所有，嗣雖經法院以其未能證明信託關係存在之理由，而判決敗
      訴，惟舉證是否充足，端視法院如何評價證據之證明力，其間常涉及價值判斷
      ，因人而異，自難為被告所得事先預見，原告本其合理確信聲請假處分並提起
      本案訴訟，乃屬正當行使訴訟權利，並非係故意不法侵權行為。另原告主張系
      爭假處分不法侵害其名譽權、人格權云云，惟假處分為私權糾紛中之保全程序
      ，其效果僅暫時限制相對人就查封標的為一定之處分行為，依社會一般常情，
      並不當然會招致他人貶損評價，而造成名譽或人格上之損害，況原告復不能舉
      證證明其精神上究受有何具體損害，是其此部份之主張，亦無足取。
七、綜上，本件被告因認原告名下之系爭房屋為其所有，而聲請對該房屋假處分，並
    繼而提起所有權移轉登記訴訟，雖遭敗訴判決而聲請撤銷假處分裁定，惟因原告
    無法舉證證明其受有何損害，復不能證明被告前揭行為有何過失或不法（非財產
    權部分），則原告主張依民事訴訟法第五百三十三條準用同法第五百三十一條及
    民法第一百八十四條、民法第一百九十五條規定請求被告給付六十萬元，為無理
    由，應予駁回。
八、原告之訴既經駁回，其假執行之聲請即失所附麗，應併予駁回。
九、本件事證已臻明確，兩造其餘攻擊防禦方法，核與判決結果不生影響，爰不一一
    論述，併此敘明。
十、據上論結，本件原告之訴為有理由，依民事訴訟法第七十八條，判決如主文。
中      華      民      國    九十二    年      四      月    二十三    日
                              臺灣高雄地方法院民事第一庭
~B審判長法      官  林紀元
~B      法      官  許政賢
~B      法      官  蔡川富
右為正本係照原本作成。
如不服本判決，應於送達後廿日內，向本院提出上訴狀並表明上訴理由，如於本判決
宣示後送達前提起上訴者，應於判決送達後十日內補提上訴理由書（須附繕本）。
中      華      民      國    九十二    年      四      月    二十三    日
~B      法院書記官  黃俊凱


司法院資訊處製作；財團法人民間司法改革基金會備份。
